【裁判字號】    97,易,1066
【裁判日期】    980122
【裁判案由】    妨害自由
【裁判全文】
臺灣士林地方法院刑事判決
公  訴  人  臺灣士林地方法院檢察署檢察官
被      告  戊○○
                   (現寄押於臺灣士林看守所）
上列被告因教唆強制案件，經檢察官提起公訴（96年度偵字第
8545 號） ，本院判決如下：
    主  文
戊○○無罪。
    理  由
壹、程序方面：按被告以外之人於審判外之陳述，雖不符前4 條
    之規定，而經當事人於審判程序同意作為證據，法院審酌該
    言詞陳述或書面陳述作成時之情況，認為適當者，亦得為證
    據。當事人、代理人或辯護人於法院調查證據時，知有第15
    9 條第1 項不得為證據之情形，而未於言詞辯論終結前聲明
    異議者，視為有前項之同意，刑事訴訟法第159 條之5 定有
    明文。查證人即同案被告甲○○、丙○○、證人即告訴人丁○○於警偵訊所為之證述，乃被告本身以外之共同被告或證
    人，均屬被告以外之人於審判外之陳述，然前開證人於警偵
    訊所為之證述，業經檢察官、被告於本院民國（下同）97年
    10月8 日準備程序時當庭表示不爭執其證據能力，並於本院
    98年1 月14日審理期日進行調查證據時不爭執其證據能力，
    而本院考量前開證人於警偵訊證述時均有全程錄音，所述亦
    屬其等親身經驗之事，亦未受到任何強暴、脅迫等不正方法
    所為之證述，因而認前開證人於警偵訊證述之內容有證據能
    力。
貳、得心證之理由
一、公訴意旨略以：被告戊○○得知不知名之友人與三軍總醫院
    醫師丁○○有所嫌怨，竟基於教唆強制之犯意，於96年2 月
    14日上午某時，以0000000000號行動電話撥打同案被告甲○○使用之0000000000號行動電話，由同案被告丙○○接聽後
    ，唆使本無強制犯意之甲○○、丙○○以脅迫方式強制丁○○拍照並予警告。同案被告甲○○、丙○○應允後，共同基
    於妨害自由之犯意聯絡，於當日下午4 時12分、4 時37分、
    4 時56分許，由丙○○持0000000000號行動電話先後3 次撥
    打丁○○使用之0000000000號行動電話，向丁○○稱「你是
    不是和人有結怨，我們先上來跟你瞭解事情」等語，因丁○○深感莫名，雙方遂約在臺北市○○區○○路2 段325 號之
    三軍總醫院見面。嗣於當日晚間約6 時許，甲○○、丙○○
    與丁○○見面後，竟向丁○○恫嚇稱：「我們熟識臺北竹聯
    幫之幫派份子，因為你與別人有感情問題，我們受臺中林小
    姐委託處理此事，你佯裝被毆打之姿勢，讓我們拍照存證，
    表示有來處理過，如果不配合，後續來的年輕人會不會像我
    們這樣客氣，就不敢保證」等語，致使丁○○心生畏懼，任
    由甲○○拍攝相片2 張，甲○○、丙○○以此脅迫使丁○○
    行無義務之事，事畢，被告丙○○旋將上開相片交予被告戊○○，因而認被告戊○○涉犯刑法第304 第1 項、第29條第
    1 項之教唆以脅迫使人行無義務之事罪嫌等語。
二、按犯罪事實應依證據認定之，無證據不得認定其犯罪事實；
    不能證明被告犯罪者，應諭知無罪之判決，刑事訴訟法第15
    4 條第2 項、第301 條第1 項分別定有明文。又按刑事訴訟
    法第161 條第1 項規定檢察官就被告犯罪事實，應負舉證責
    任，並指出證明之方法。對於其所訴之被告犯罪事實，應負
    提出證據及說服之實質舉證責任，倘所提出之證據，不足為
    被告有罪之積極證明，或其闡明之證明方法，無從說服法官
    以形成被告有罪之心證，基於無罪推定之原則，自應為被告
    無罪判決之諭知。而所謂認定犯罪事實之證據，係指足以認
    定被告確有犯罪行為之積極證據而言，如未發現相當證據，
    或證據不足以證明，自不能以推測或擬制之方法，以為裁判
    基礎（最高法院40年臺上字第86號判例要旨參照）。另認定
    犯罪事實所憑之證據，雖不以直接證據為限，間接證據亦包
    括在內；然而無論直接或間接證據，其為訴訟上之證明，須
    於通常一般之人均不致有所懷疑，而得確信其為真實之程度
    者，始得據為有罪之認定，倘其證明尚未達到此一程度，而
    有合理之懷疑存在時，事實審法院復已就其心證上理由予以
    闡述，敘明其如何無從為有罪之確信，因而為無罪之判決，
    尚不得任意指為違法（最高法院76年臺上字第4986號判例要
    旨參照）。
三、公訴人認被告戊○○涉犯刑法第304 條第1 項、第29條第1
    項之教唆強制罪嫌，無非以證人即同案被告甲○○、丙○○
    、證人即告訴人丁○○於警偵訊之證述以及同案被告甲○○
    所持用之0000000000號行動電話與0000000000號行動電話間
    之通聯紀錄，及與告訴人丁○○所持用之0000000000號行動
    電話間之通聯紀錄為其主要論據。然訊據被告戊○○矢口否
    認有何教唆強制之犯行，並堅稱：其與告訴人丁○○互不相
    識，亦無怨隙故無教唆之動機，0000000000號行動電話是託
    同案被告甲○○購買之預付卡，於95年農曆過年前，已將該
    門號交給同案被告丙○○之友人乙○○使用，我與丙○○曾
    有過節等語。經查：
  (一)質之證人即同案被告甲○○於96年4 月21日警詢時證稱：00
    00000000號行動電話係乙○○（綽號「阿興」）所有，他好
    像跟戊○○在一起，當日我是跟阿興講電話，絕對不是戊○○等語（97年度偵字第8545號卷第14頁背面），證人於本院
    審理時亦證稱：被告戊○○說他沒有手機可以用，後來我朋
    友綽號「阿文」將他自己的預付卡賣給戊○○，但我不知道
    門號為何，後來「阿興」有用0000000000號行動電話門號打
    電話給我，我不知道這支手機是戊○○或乙○○在使用，但
    是我記得乙○○有以該門號打電話給我，所以我在警詢時才
    會這麼說等語，是以，0000000000號行動電話門號於96年2
    月14日之使用者究係被告戊○○或乙○○已滋疑義。
  (二)又觀之0000000000號行動電話門號於96年2 月間之申請人為
    林山照（97年度偵字第8545號卷第104 頁），而96年2 月14
    日上午10時5 分許、10時7 分許、下午3 時40分許、晚間8
    時16分許、10時05分許，0000000000號行動電話門號與證人
    甲○○持用之0000000000號門號通聯時所使用之基地臺位置
    多位於臺中市「東區○○○○路1 段6 號，96年2 月14日晚
    間10時12分、96年2 月15日上午6 時44分許，0000000000號
    行動電話門號與證人丙○○所持用之0000000000號行動電話
    通聯時所使用之基地臺位置亦係位於臺中市「東區○○○○
    路1 段6 號及臺中市「東區○○○路700 號，此有通聯調閱
    查詢單一份在卷可按（97年度偵字第8545號卷第104 至110
    頁），由基地臺使用位置核與被告戊○○位於臺中縣「潭子
    鄉○○○路153 號3 樓之1 之戶籍地、位於臺中縣「烏日鄉
    ○○○街24號之居所地之地理位置顯然有別，亦與被告戊○○自承96年2 月間居住於臺中市「南區○○○路附近顯有差
    距，是以，0000000000號行動電話門號於96年2 月14日當時
    是否由被告戊○○所持用確有疑問。
  (三)復訊據證人甲○○於偵查中及本院審理時均證稱：96年2 月
    14日開車搭載同案被告丙○○北上臺北送茶葉，途中因同案
    被告丙○○接到電話，轉告係被告戊○○要其等前往三軍總
    醫院尋找告訴人丁○○，電話都是同案被告丙○○之撥打及
    接聽，其未與被告戊○○通過電話，均係透過同案被告丙○○轉達等語，核與證人丙○○於警偵訊及本院審理時證述相
    符，是以，證人甲○○於警偵訊所述關於被告戊○○等情均
    係聽聞同案被告丙○○轉知，而非親身經歷，故不能以證人
    甲○○於警偵訊所述關於被告戊○○部分之傳訊證據遽採為
    不利於被告戊○○之認定。
  (四)另佐以告訴人於警詢時證稱：96年2 月14日下午6 時許，該
    名「何先生」（即甲○○）與另名自稱「陳先生」（即丙○○」等二人，駕駛小客車來三軍總醫院門口找我，一開始，
    他們二人就對我說，他們跟「臺北竹聯幫」的兄弟有認識，
    原本是要叫小弟來處理我的事情，後來又說他們要先上來了
    解情況，並問我是不是和別人有感情上的問題，而他們有聽
    到別人說要來打我，找我的麻煩，並說他們是是臺中「林小
    姐」委託，要來幫我的忙，要我配合他們，擺幾個被打的姿
    勢，假裝有被人打過，並讓他們照相蒐證等語明確（97年度
    偵字第8545號卷第22頁），亦與證人甲○○於偵查中證述：
    當時丙○○有跟湯醫師說我們是受臺中林小姐委託等語相符
    （同卷第232 頁），則若證人丙○○、甲○○係受被告戊○○之委託處理告訴人與另名女性間之事由，理應告知告訴人
    係受「廖小姐」之委託，方能令告訴人知悉事情來龍去脈及
    相關人士，何以告知係受「臺中林小姐」之委託，是以，證
    人甲○○、丙○○是否受被告戊○○委託前往尋找告訴人一
    情，顯有疑義。
  (五)雖證人即同案被告丙○○於警偵訊及本院審理時固證稱其係
    以證人甲○○所持用之0000000000號行動電話與被告戊○○
    所持用之0000000000號行動電話聯繫，是受被告戊○○委託
    ，而與甲○○前往三軍總醫院內湖院區找告訴人了解一下，
    是要幫姓名年籍不詳之小姐與告訴人作媒等語明確，倘若證
    人丙○○所證屬實，則其縱受被告戊○○委託前往尋找告訴
    人，亦非受被告戊○○之教唆而起強制之犯意對告訴人強行
    拍照。除此之外，由0000000000號、0000000000號及000000
    0000號行動電話間之通聯紀錄以及證人丙○○、甲○○所證
    ，僅能證明證人丙○○以證人甲○○持用之0000000000號與
    告訴人所持用之0000000000號行動電話聯繫前後，00000000
    00號行動電話有與證人丙○○聯繫，亦難證明被告丙○○、
    甲○○係接獲0000000000號行動電話後始起強制之犯意至明
    。
  (六)此外，據公訴人所提出之證據並無法證明被告戊○○與告訴
    人，或告訴人與被告戊○○何名友人間有任何嫌隙而有教唆
    證人丙○○、甲○○對告訴人強制之動機。至被告戊○○就
    其抗辯部分固有聲請傳訊證人乙○○，但因乙○○業已於96
    年6 月13日死亡，此有臺中縣潭子鄉戶政事務所97年12月12
    日中縣潭戶字第0970003623號函檢送之戶籍謄本一份在卷可
    稽（本院卷第122 頁），以致無法傳訊到庭證述，雖被告戊○○另聲請傳訊證人即乙○○之兄李國彰以證明0000000000
    號門號係由乙○○使用一節，但因被告戊○○並未提出李國
    彰之聯絡地址，且因公訴人所指被告戊○○所涉犯行，無非
    以證人丙○○所為證述為其主要依據，然由前開各節，可知
    單由證人丙○○所證並無法推論被告戊○○確有教唆證人丙○○、甲○○對告訴人以脅迫使人行義務之事一節，是以，
    亦無傳訊證人李國彰之必要。
  (七)綜上所述，本件公訴人認證人即同案被告丙○○、甲○○受
    被告戊○○之教唆而起強制之犯意，無非以證人丙○○之證
    述等情為其主要依據，然經證據調查結果，證人丙○○所為
    之證述僅為其單方面陳述，並無其他證據可資佐證，從而，
    公訴人認被告戊○○有犯刑法第304 條第1 項、第29條第1
    項之教唆強制罪嫌，所憑之證據資料，經本院調查證據結果
    ，並不能證明被告戊○○有公訴人所指犯行，此外，復無其
    他積極證據可資證明，則按犯罪事實應以證據為其認定基礎
    ，如積極證據不足以證明被告犯罪，而依調查所得資料，在
    一般生活經驗上尚非不得另為其他有利被告之推定，本於罪
    疑惟輕法則，應依法為無罪判決之諭知。
四、據上論斷，應依刑事訴訟法第301 條第1 項判決如主文。
五、案經檢察官簡志龍到庭執行職務。
中    華    民    國    98    年    1     月    22    日
                  刑事第三庭  法  官      黃欣怡
以上正本證明與原本無異。
如不服本判決，應於收受送達後10日內向本院提出上訴書狀，其
未敘述上訴之理由者並得於提起上訴後20日內向本院補提理由書
（均須按他造當事人之人數附繕本）。
                              書記官      陳慧玲
中    華    民    國    98    年    1     月    23    日


司法院資訊處製作；財團法人民間司法改革基金會備份。
